【裁判字號】    98,消債更,336
【裁判日期】    990331
【裁判案由】    更生
【裁判全文】
臺灣桃園地方法院民事裁定           98年度消債更字第336號
聲  請  人
即  債務人  甲○○
上列當事人因消費者債務清理事件聲請更生，本院裁定如下：
    主  文
債務人甲○○自中華民國九十九年四月七日下午五時起開始更生
程序。
命司法事務官進行本件更生程序。
    理  由
一、按「法院開始更生程序之裁定，應載明其年、月、日、時，
    並即時發生效力」，又「法院裁定開始更生或清算程序後，
    得命司法事務官進行更生或清算程序；必要時，得選任律師
    、會計師或其他適當之自然人或法人一人為監督人或管理人
    。」消費者債務清理條例第45條第1 項、第16條第1 項分別
    定有明文。
二、本件聲請意旨略以：聲請人前曾於民國98年3 月30日以書面
    向最大債權金融機構渣打國際商業銀行（下稱渣打銀行）請
    求協商債務清償方案，渣打銀行雖提出180 期零利率，每期
    應繳納新台幣（下同）7,265 元之還款條件，惟聲請人因慮
    及其每月薪資僅為17,000元，且尚有4 名未成年子女須扶養
    ，扣除每月生活必要支出及扶養費20,942元後，並無剩餘，
    聲請人實無力負擔任何協商金額，致協商不成立。又聲請人
    無擔保或無優先權之債務總額未逾1,200 萬元，復未經法院
    裁定開始清算程序或宣告破產，爰聲請更生等語。
三、經查：
（一）聲請人所主張之前揭事實，業據其提出債權人清冊、戶籍
      謄本、前置協商不成立通知書、本院97年3 月23日桃院永
      執97年司執七字第10877 號執行命令、聲請人全戶相關之
      各類保險契約資料、日常生活費用支出單據、財團法人金
      融聯合徵信中心信用報告、聲請人及其配偶乙○○之95至
      97年度綜合所得稅各類所得資料清單及財產歸屬資料清單
      、勞工保險被保險人投保資料表、在職證明、薪資表（98
      年1 至同年10月）、任職公司強制執行扣薪資料、金融機
      構存摺影本等資料為證。
（二）聲請人目前負債總額為2,393,615 元。至聲請人雖有存款
      餘額15,321元（計算式：11,998+1,002+167+134+303+1,6
      70+47=15,321，見本院卷第151 至193 頁），及以聲請人
      為要保人之富邦人壽（原安泰人壽）保險保單5 份、全球
      人壽保險保單1 份。然該等保單均無可領回之解約金或保
      單價值準備金，此有全球人壽保險股份有限公司及富邦人
      壽保險股份有限公司之回函在卷可稽（本院卷第128 、12
      9 、141 、240 頁），是以聲請人之資產僅有上開存款15
      ,321元。
（三）依聲請人95至97年度綜合所得稅各類所得資料清單顯示，
      聲請人95至97年之年所得分別為217,100 元、297,600 元
      、279,600 元（本院卷第66至68頁），故聲請人95年度每
      月平均所得為18,092元（計算式：217,100 ÷12=18,092
      ）、96年度每月平均所得為24,800元（計算式：297,600
      ÷12=24,800 ）、97年度每月平均所得為23,300元（計算
      式：279,600 ÷12=23,300 元）。另依聲請人所提出之薪
      資表顯示，聲請人目前之每月薪資約為19,494元【計算式
      ：（16,707+15,420+17,740+20,120+19,207+19,387+20,9
      13+20,120+21,473+23,853 ）÷10個月=19,494 ，見本院
      卷第234 至238 頁】。
（四）聲請人所列其每月必要支出之數額（含扶養4 名未成年子
      女之扶養費）為20,942元。該項聲請人所列生活必要支出
      及扶養費加總之數額，與內政部公佈之99年度台灣省每人
      每月最低生活必要支出金額9,829 元，並加計聲請人4 名
      未成年子女之必要扶養費用11,795元（4 名子女分別於88
      年、90年、95年、96年出生，均未成年，渠等必要生活費
      用均以上開內政部所公佈之99年度台灣省每人每月最低生
      活必要支出金額9,829 元之60% 計算，且由與共負扶養義
      務之聲請人之夫乙○○平均分擔。其計算式為：9,829 元
      x60%x4人÷2 扶養義務人=11,795 元）之加總數額（即21
      ,624元）相當，故聲請人所提出之每月必要支出數額，應
      屬合理。
（五）綜上所述，聲請人每月生活必要支出加計扶養費之支出數
      額為20,942元，惟聲請人目前月平均薪資僅19,494元，已
      不敷支出，是聲請人稱其無法接受任何清償方案，應屬可
      採。況依聲請人所提出之本院97年3 月23日桃院永執97年
      司執七字第10877 號執行命令及本院卷第234 至238 頁所
      附之薪資表顯示，聲請人現仍受強制執行扣薪中，是其每
      月實領之薪資僅約12,996元（19,494x2/3=12,996 ），顯
      不足以支付上開每月必要支出及扶養費。又聲請人僅有存
      款餘額15,321元之資產，堪認聲請人有不能清償債務之情
      事甚明。
（六）此外，本件亦查無聲請人有消費者債務清理條例第6 條第
      3 項、第8 條或第46條各款所定駁回更生聲請之事由存在
      ，則聲請人聲請更生，洵屬有據，並依首揭規定命司法事
      務官進行本件更生程序，爰裁定如主文。
中    華    民    國    99    年    3     月    31    日
                民事第三庭  法  官  毛彥程
以上正本證明與原本無異。
本件不得抗告。
九十九年四月七日公告裁定。
中    華    民    國    99    年    4     月    1     日
                            書記官  伍幸怡

司法院資訊處製作；財團法人民間司法改革基金會備份。
